【裁判字號】    97,交抗,1465
【裁判日期】    971224
【裁判案由】    聲明異議
【裁判全文】
臺灣高等法院臺中分院交通事件裁定    97年度交抗字第1465號
抗  告  人
即受處分人  甲○○
上列抗告人因違反道路交通管理處罰條例案件，不服臺灣彰化地
方法院中華民國97年10月30日所為裁定（97年度交聲字第1204號
），提起抗告，本院裁定如下：
    主  文
抗告駁回。
    理  由
一、抗告意旨略以：(一)本件抗告人即受處分人甲○○（以下稱抗
    告人）雖設籍於彰化縣社頭鄉○○路249號，惟因工作關係
    實際居住於臺中市，並無法收受本件文書，且送達應以文書
    寄存送達地之地方自治或警察機關，始生合法送達之效力，
    則本件原處分機關並未將裁決書送達於自治或警察機關，其
    送達方式係未會晤本人亦無受領文書之同居人、受僱人或應
    受送達處所接收郵件人員，以將該送達文書改送社頭郵局，
    自不生合法送達之效力。原審對此竟未詳查，僅依原處分機
    關裁決書之送達回證，而稱抗告人已於民國（下同）95年6
    月20日收受原處分機關之裁決書，卻遲至97年9月18日始提
    出異議，已逾法定之異議期間等語，實有未洽。(二)本件對抗
    告人95年6月20日送達之彰監四字第裁64-HC0000000號裁決
    書，應僅對抗告人產生屆期繳納該當條款罰鍰之行政處分效
    力，其據此裁處抗告人加倍之罰鍰，自非適法。(三)綜上所述
    ，原裁定顯屬不當，請撤銷原處分機關之裁決，以維抗告人
    之權益云云。
二、按處理違反道路交通管理事件，有關文書送達之程序，依行
    政程序法之規定；送達，於應受送達人之住居所、事務所或
    營業所為之；於應送達處所不獲會晤應受送達人時，得將文
    書付與有辨別事理能力之同居人、受僱人或應送達處所之接
    收郵件人員。應受送達人或其同居人、受僱人、接收郵件人
    員無正當理由拒絕收領文書時，得將文書留置於應送達處所
    ，以為送達；又送達不能依前2條規定為之者，得將文書寄
    存送達地之地方自治或警察機關，並作送達通知書2份，1份
    黏貼於應受送達人住居所、事務所、營業所或其就業處所門
    首，另1份交由鄰居轉交或置於該送達處所信箱或其他適當
    位置，以為送達。前項情形，由郵政機關為送達者，得將文
    書寄存於送達地之郵政機關。寄存機關自收受寄存文書之日
    起，應保存3個月，違反道路交通管理事件統一裁罰基準及
    處理細則第5條，行政程序法第72條第1項前段、第73條第1
    項、第3項、第74條分別定有明文。又92年2月7日修正之民
    事訴訟法第138條第2項規定「寄存送達，自寄存之日起，經
    10日內發生效力。」，然行政程序法第74條就寄存送達已自
    行規定，該條文中並無10日生效之規定，亦未準用民事訴訟
    法，故民事訴訟法關於寄存送達之規定，於行政程序自難適
    用（最高行政法院95年度裁字第2663號裁定意旨參照）。準
    此，舉發違反道路交通管理事件通知單送達時若依行政程序
    法第74條規定寄存送達者，於合法寄存送達時即發生送達效
    力，合先敘明。次按受處分人，不服道路交通管理處罰條例
    第8條主管機關所為之處罰，得於接到裁決書之翌日起20日
    內，向管轄地方法院聲明異議，道路交通管理處罰條例第87
    條第1項定有明文。又按依前開規定向管轄法院聲明異議之
    期間，自裁決送達之翌日起算，並得依法扣除在途期間及聲
    請回復原狀；交通法庭認聲明異議不合法律上之程式或其異
    議權已喪失者，應以裁定駁回之，但其不合法律上之程式可
    補正者，應先定期命為補正，逾期不補正者，即予駁回，道
    路交通案件處理辦法第12條及第18條分別定有明文。復按，
    道路交通異議案件，當事人非居住於處罰機關所在之鄉、鎮
    、市，但居住於受理聲明異議案件法院之管轄區域者，依法
    院訴訟當事人在途期間標準第4條之規定，應依同標準第2條
    第1款中之地方法院在途期間欄所載日數，扣除在途期間。
三、經查，本件抗告人係對原處分機關於95年6月14日所為之處
    分（彰監四字第裁64-HC0000000號裁決書）不服，惟抗告人
    之戶籍住址為彰化縣社頭鄉○○路206號，雖抗告人辯稱其
    未居住在前開戶籍地云云，然抗告人倘未實際居住在戶籍地
    ，本應依道路交通安全規則第23條第1項之規定，向公路監
    理機關辦理登記，抗告人既未辦理此項登記，原處分機關於
    作成上開裁決書後，委由郵政機關送達至抗告人之前揭戶籍
    地，因未會晤抗告人本人，亦無受領文書之同居人、受雇人
    或應受送達處所之接收郵件人員，遂於95年6月20日將該通
    知單寄存在送達地之社頭郵局，並作送達通知書2份，1份黏
    貼於應受送達人住居所門首，另1份置於該受送達處所信箱
    或其他適當位置，以為送達，是抗告人於95年6月20日已合
    法收受原處分機關上開裁決書，有交通部公路總局臺中區監
    理所彰化監理站送達證書影本附卷可稽（見原審卷第4、7頁
    ），揆諸上開規定，原處分機關所為之送達，核無違誤之處
    。本件違反道路交通管理事件裁決書自寄存之日（95年6月
    20日）自已發生合法送達之效力，則抗告人如對原處分機關
    前開裁決不服欲聲明異議，依照上揭說明，其20日之合法聲
    明異議期間即自95年6月21日（即其收受裁決書之翌日）起
    算至95年7月10日止，而抗告人住於彰化縣社頭鄉○○路206
    號，則依照道路交通案件處理辦法第12條及法院訴訟當事人
    在途期間標準第4條之規定，其在途期間為2日，則抗告人至
    遲於95年7月12日以前，即應向原處分機關聲明異議。惟抗
    告人於收受前開裁決書後，遲至97年9月18日始向原處分機
    關聲明異議，此有異議狀上之臺灣彰化地方法院收狀戳章1
    枚在卷可憑（見原審卷第1頁），其異議顯逾前開20日之法
    定期限，且無從命其補正，從而，原審以抗告人聲明異議逾
    期，而裁定駁回抗告人之聲明異議，本院經核並無違誤，抗
    告人仍執前詞指摘原裁定不當，為無理由，應予駁回。
四、據上論斷，應依道路交通案件處理辦法第26條，刑事訴訟法
    第412條，裁定如主文。
中    華    民    國    97    年    12    月    24    日
             刑事第十一庭 審判長法  官  陳  朱  貴
                                法  官  郭  同  奇
                                法  官  胡  文  傑
上列正本證明與原本無異。
不得再抗告。
                                書記官  蔡  嘉   萍
中    華    民    國    97    年    12  月      24    日


司法院資訊處製作；財團法人民間司法改革基金會備份。
